【裁判字號】    95,訴,1642
【裁判日期】    951110
【裁判案由】    毒品危害防制條例
【裁判全文】
臺灣彰化地方法院刑事判決              95年度訴字第1642號
公  訴  人  臺灣彰化地方法院檢察署檢察官
被      告  甲○○
上列被告因違反毒品危害防制條例案件，經檢察官提起公訴（95
年度毒偵字第3227號），被告於本院準備程序中就被訴事實為有
罪之陳述，經本院合議庭裁定由受命法官獨任依簡式審判程序審
理，判決如下：
    主    文
甲○○施用第一級毒品，處有期徒刑拾月，扣案之第一級毒品海
洛因陸包（合計驗餘淨重零點肆壹公克）除包裝袋外，沒收銷燬
之，上開第一級毒品包裝袋陸只、注射針筒肆支、塑膠空袋柒個
、塑膠鏟管壹支均沒收；又施用第二級毒品，處有期徒刑肆月。
主刑部分應執行有期徒刑壹年壹月。
    犯罪事實
一、甲○○前因施用毒品案件，經本院以95年度毒聲字第246 號
    裁定送觀察、勒戒後，認無繼續施用毒品傾向，已於民國95
    年6 月20日執行完畢釋放，由臺灣彰化地方法院檢察署檢察
    官以95年度毒偵字第1968、2709號為不起訴處分確定。詎其
    仍不知悔改，於前開觀察、勒戒執行完畢釋放後5 年內，復
    基於反覆施用第一級毒品海洛因之犯意，自95年7 月初某日
    起至95年8 月10日凌晨4 時止，在其位於彰化縣永靖鄉永興
    村湳底巷134 弄39號之住處，以將海洛因加水混合後以注射
    針筒注射體內之方式及每1 、2 天施用1 次之頻率，反覆施
    用第一級毒品海洛因多次。另基於施用第二級毒品甲基安非
    他命之犯意，於95年8 月9 日晚上10時許，在上開地點，以
    將甲基安非他命置於球型玻璃吸管中，再點火加熱使產生煙
    霧吸用之方式，施用第二級毒品甲基安非他命1 次。嗣於95
    年8 月10日上午9 時許，在同上住處為警查獲，並扣得其所
    有之第一級毒品海洛因6 包（合計驗餘淨重0. 41 公克，空
    包裝總重2.09公克），及其所有，供其施用第一級毒品海洛
    因犯罪所用之注射針筒4 支、塑膠空袋7 個、塑膠鏟管1 支
    ，及與本案無關之電子磅秤1 個（非其所有）及現金新臺幣
    （下同）26,700元。
二、案經彰化縣警察局彰化分局報告臺灣彰化地方法院檢察署檢
    察官偵查起訴。
    理    由
一、被告甲○○於準備程序中，先就前揭犯罪事實為有罪之陳述
    ，且所犯係死刑、無期徒刑、最輕本刑為3 年以上有期徒刑
    以外之罪，經本院合議庭依刑事訴訟法第273 條之1 第1 項
    之規定，裁定由法官一人獨任進行簡式審判程序，合先敘明
    。
二、上揭犯罪事實，業據被告迭於警偵訊及本院審理中坦承不諱
    ，且被告於前揭時地獲案後經採其尿液送驗結果，確呈甲基
    安非他命及嗎啡陽性反應（按一般施用海洛因者會在其體內
    代謝為嗎啡成分殘留，並經由尿液排出），此有彰化縣警察
    局彰化分局委託檢驗所尿液與真實姓名對照單及詮昕科技股
    份有限公司00000000號濫用藥物尿液檢驗報告各1 紙附卷可
    稽，並有注射針筒4 支、塑膠空袋7 個、塑膠鏟管1 支扣案
    可佐；又扣案之白色粉末6 包，經送法務部調查局鑑驗，均
    確為第一級毒品海洛因（合計驗餘淨重為0.41公克）無訛，
    此有法務部調查局95年9 月3 日調科壹字第09523009790 號
    鑑定通知書1 份在卷可憑，足徵被告自白與事實相符，堪予
    採信。而被告前因施用毒品案件，經本院以95年度毒聲字第
    246 號裁定送觀察、勒戒後，認無繼續施用毒品傾向，已於
    95年6 月20日執行完畢釋放，有臺灣高等法院被告前案紀錄
    表1 份在卷可參，被告於前揭觀察、勒戒執行完畢釋放後5
    年內，再犯施用毒品犯行，亦堪認定。本案事證已臻明確，
    被告施用第一級毒品海洛因、第二級毒品甲基安非他命犯行
    堪予認定，應依法論科。
三、論罪科刑
  (一)按立法者於制定毒品危害防制條例時，即因毒品施用者常會
    對毒品產生心理上或生理上之依賴，縱未成癮，亦有導致多
    次反覆施用習慣之可能，因而將施用毒品者定義為「病患性
    罪犯」，先給予觀察、勒戒及強制戒治等保安處分之矯正機
    會，倘經此等保安處分矯正後，施用毒品者仍繼續施用毒品
    ，始施以刑罰，可知立法者於立法時，即已將須加以刑罰之
    施用毒品犯行係具有「反覆實施性」之要件涵括在施用毒品
    罪之構成要件中，此乃合理之體例解釋及目的性解釋，故施
    用毒品之犯行，在法律評價上，應該當於學理上「包括一罪
    」概念之「集合犯」中「習慣犯」之態樣，故倘客觀積極證
    據足以認定施用毒品者確有時間相隔非久之多次反覆施用毒
    品之犯行及施用毒品之習慣，自應將此反覆多次施用毒品犯
    行列入「集合犯」範疇而論以包括一罪，始屬合理。又按數
    行為於同時同地或密切接近之時地實施，侵害同一之法益，
    各行為之獨立性極為薄弱，依一般社會健全觀念，在時間差
    距上，難以強行分開，在刑法評價上，以視為數個舉動之接
    續施行，合為包括之一行為予以評價，較為合理，方屬接續
    犯之範疇（最高法院86年台上字第3295號判例意旨參照）。
    足見「接續犯」之成立係以時、空密接性為前提要件，即透
    過對於同一法益之同種類侵害行為繼續不間斷之實行，業已
    稀釋個別行為之獨立性，致使刑法評價時將之視為單一、整
    體之犯罪行為，以符合社會一般人對於行為概念之認知，並
    與行為人之犯罪目的相互結合。是施用毒品之人，除於一次
    施用過程中，密接多次施用毒品之動作（如以香煙施用海洛
    因，或以燒烤方式施用甲基安非他命時，點燃後多次吸用之
    動作）可認是接續行為外，渠等於不同時間各次施用毒品之
    行為，因係為滿足各次施用毒品慾望所為，顯各具獨立性，
    尚難認係屬同一行為之數個舉動，自無「接續犯」之適用，
    合先敘明。
  (二)查被告自白自95年7 月初某日起至同年8 月10日凌晨4 時止
    ，以每1 、2 日施用1 次之頻率，反覆多次施用第一級毒品
    海洛因，犯罪行為甚屬密集，則本院審酌被告於本院審理中
    自承扣案之上開塑膠空袋7 個係伊施用海洛因後所遺留之空
    袋，注射針筒4 支及塑膠鏟管1 支均係伊所有，供伊施用海
    洛因所用，另海洛因6 包亦係供伊自己施用之毒品等語（參
    本院審判筆錄第3 頁），並有上開扣案物可佐，足證被告確
    有施用海洛因毒品之習慣（但尚無證據可認定被告已施用毒
    品成癮），揆諸上揭說明，被告所為施用海洛因多次之犯行
    ，自應論以「包括一罪」之「集合犯」中習慣犯之型態，僅
    受一次之刑法評價。
  (三)至檢察官起訴書雖認被告自前次觀察、勒戒執行完畢釋放後
    某日起至95年8 月9 日晚上10時許間，另有多次施用第二級
    毒品部分之犯行，與上揭犯罪事實所示之犯行為包括一罪等
    語。惟查起訴書認被告涉犯此部份之犯行，係以被告於偵查
    中曾稱其係自95年7 月開始施用甲基安非他命，最後1 次是
    同年8 月9 日在家中施用之自白為其主要論據，惟此部份之
    犯行均據被告於本院審理時否認，則此部份之犯行除被告上
    開自白外，既無其他證據足以證明，復無任何尿液檢驗報告
    可供本院查核，自難僅憑被告之自白遽認被告確有此部份之
    犯行，且此部份亦經蒞庭檢察官當庭更正被告施用毒品之時
    間為於95年8 月9 日晚上10時左右施用1 次，附此敘明。
  (四)是核被告所為，係犯毒品危害防制條例第10條第1 項、第2
    項之施用第一、二級毒品罪。其為供己施用而於施用前後持
    有海洛因及施用前持有甲基安非他命之低度行為，各為其施
    用之高度行為所吸收，均不另論罪。其所犯施用第一級毒品
    罪及施用第二級毒品罪二罪間，犯意各別，罪名有異，應予
    分論併罰。爰審酌被告犯罪之動機、目的係因施用毒品之習
    性難以戒除，其犯罪手段僅係戕害自己之身心、施用毒品時
    間及犯罪後坦承犯行之態度等一切情狀，分別量處如主文所
    示之刑，並定其應執行之刑，以示懲儆。
四、沒收：
  (一)扣案被告所有之海洛因6 包（合計驗餘淨重0.41公克）除包
    裝袋外，核均屬毒品危害防制條例第2 條第2 項第1 款之第
    一級毒品，均應依同條例第18條第1 項前段之規定，沒收銷
    燬之。
  (二)又扣案供前開第一級毒品包裝用之外包裝袋6 只，依上揭法
    務部調查局之鑑定報告記載有（空包裝總重2.09公克），足
    認前開供第一級毒品海洛因包裝用之外包裝袋6 只，均可與
    包裝內之毒品分離，而其主要作用在於包裹毒品，防其裸露
    、潮濕，便於被告攜帶施用毒品，且屬被告所有，業據被告
    供承在卷；扣案之注射針筒4 支、塑膠空袋7 個、塑膠鏟管
    1 支，均為被告所有，係供其施用第一級毒品犯罪所用之物
    ，業據被告於本院審理時供明在卷，爰均依刑法第38條第1
    項第2 款之規定宣告沒收之。
  (三)至於查獲日在現場扣案之電子磅秤1 個，被告自為警查獲起
    迄於本院審理中，均一再否認為伊所有及與本案伊自己施用
    毒品之犯行有何關係，另扣案之現金26,700元，被告亦辯稱
    與施用毒品之犯行無關，則本院審酌既無其他積極證據足以
    證明上開扣案之電子秤係被告所有，及該電子秤與扣案現金
    與被告本案施用毒品之犯行有何關聯，自均不得併予宣告沒
    收，附此敘明。
據上論斷，應依刑事訴訟法第273 條之1 第1 項、第299 條第1
項前段，毒品危害防制條例第10條第1 項、第2 項、第18條第1
項前段，刑法第11條前段、第51條第5 款、第38條第1 項第2 款
，判決如主文。
本案經檢察官高如應到庭執行職務。
中    華    民    國    95    年    11    月    10    日
                  刑事第一庭  法  官  吳永梁
以上正本證明與原本無異。
如不服本判決，應於判決送達後10日內向本院提出上訴狀 (須附
繕本)。
中    華    民    國    95    年    11    月    14    日
                              書記官  陳美敏
附錄論罪科刑法條全文：
毒品危害防制條例第10條
施用第一級毒品者，處6 月以上5 年以下有期徒刑。
施用第二級毒品者，處3 年以下有期徒刑。


司法院資訊處製作；財團法人民間司法改革基金會備份。
